臺灣臺北地方法院刑事判決　　　　　　　95年度易字第2270號
公　訴　人　臺灣臺北地方法院檢察署檢察官
被　　　告　丙○○
　　　　　　甲○○
上列被告等因違反商標法案件，經檢察官提起公訴（95年度偵字
第1765號），本院判決如下：
    主  文
丙○○、甲○○共同明知為未得商標權人同意，於同一商品，使
用相同之註冊商標商品而販賣，各處有期徒刑陸月，如易科罰金
，均以新台幣玖佰元即銀元佰元折算壹日。扣案之仿冒商標酒
類共拾陸瓶均沒收。
    事  實
一、丙○○與甲○○明知「ＭＡＴＩＳＳＥ馬帝’Ｓ」商標圖樣
　　，業經優勢統合國際股份有限公司（下稱優勢公司）向經濟
　　部智慧財產局申請註冊獲准取得商標專用權，指定使用於含
　　酒精飲料上，現仍在專用期間，未經優勢公司同意或授權，
　　不得擅自於同一商品使用相同之註冊商標，且明知為上開商
    品而販賣，竟共同基於販賣仿冒商標商品之犯意聯絡，推由
    丙○○於不詳時地，向真實姓名年籍不詳之人，販入擅自使
    用上開公司商標之偽馬諦氏尊者蘇格蘭威士忌（下稱馬諦氏
    威士忌），二人並負責招徠客戶轉售圖利。經不知名人士向
    優勢公司檢舉，該公司員工遂佯裝客戶撥打甲○○所使用之
    行動電話0000000000號，向丙○○、甲○○以每瓶新臺幣（
    下同）350元之價格，訂購前開偽威士忌3箱共36瓶並約定交
    貨地點後，甲○○旋即於94年8月26日下午6時許，將前揭偽
    威士忌送至臺北縣新店市○○路646號前交貨與佯裝客戶之
    優勢公司員工，並當場收取貨款1萬2600元，嗣經優勢公司
    取得上開威士忌發現其上之前標、頸標、背標與真品略有差
    異，且經送鑑定發現內容物不符係偽酒，始報警查悉上情。
二、案經臺北市政府警察局萬華分局報告臺灣臺北地方法院檢察
    署檢察官偵查起訴。
    理  由
一、被告丙○○、甲○○對於下列本院判斷而植基之各項證據方
    法，均未爭執證據能力（本院95年11月28日準備程序筆錄）
    ，本院審酌該等言詞陳述及書面陳述作成時之情況，認為並
    無不適當之情事，均得作為證據。
二、訊據被告丙○○對上揭販售仿冒商標馬諦氏威士忌一節坦白
    承認，被告甲○○則坦承載送該威士忌並收取價款，惟矢口
    否認有何販賣仿冒商標酒類犯行，辯稱：係丙○○通知並將
    三箱洋酒載至其營業處所隔壁後，遂按丙○○之指示送交洋
    酒收款，純粹幫忙，既不知真偽，亦不知出售數量及單價，
    更無電話聯絡之事云云。經查：被告二人販售假酒一事，業
    經證人即優勢公司法務人員乙○○於本院審理中結證述：因
    有人向公司檢舉販售仿酒，該公司人員依檢舉之電話號碼聯
    絡以每瓶350元購酒，被告甲○○送貨到場及收款後，公司
    人員發現該酒外包裝不符，尾隨被告甲○○回到營業之店面
    ，得悉地址，復送酒化驗為成分有異，始行報警等情詳確（
    見本院96年1月15審判筆錄）。證人即被告丙○○固於本院
    審理中結證稱對阿原之人債權為12000餘元，阿原所抵償之
    數量為三、四箱馬諦氏威士忌，每箱12瓶，又因任職菸酒業
    務，知悉威士忌之批發價為400至450元等情（見本院96年1
    月9日審判筆錄），然衡諸該等酒類以批發最低價換算三箱
    ，至少值1萬4400元，超出其所主張債權數額；之後350元售
    出，以其販售酒類之經驗對如此低於市場行情，豈能毫無疑
    義；何況被告丙○○對於阿原之真實姓名年籍與職業亦毫無
    所悉，阿原何以此低價售酒，如何管道低價取酒，被告丙○
    ○為菸酒業務焉有不予查明之理，其應知該酒係屬仿冒並加
    以無誤，所辯係阿原抵債提供云云，要不可信。佐以被告甲
    ○○於本院自白從事菸酒買賣多時，被告丙○○係先將威士
    忌送至其營業所隔壁，伊始將該酒送出，此次係第一次為被
    告丙○○送酒等節，倘被告丙○○果欲委託被告甲○○送酒
    ，何必先將該酒先送至被告甲○○處，既能送予被告甲○○
    ，何不直接送至該客戶處，豈須如此多此一舉，諒係被告甲
    ○○直接出貨才是；遑論被告甲○○所使用之電話00000000
    00 號亦係優勢公司人員直接聯絡訂購之途徑，被告甲○○
    若謂毫不知情僅是幫忙運送云云，殊悖事理甚遠，無從置信
    。此外，被告二人所販售之馬諦氏威士忌，前標之馬圖線條
    較粗、頸標英文字體自行較小且不相稱而顏色呈褐色、背標
    為灰色均與真品有明顯差異，內容物則經一般成分分析及氣
    相層析結果與真酒不同等情，有優勢公司94年9月8日優統94
    0900801號函及台灣菸酒股份有限公司酒研究所94年9月2日
    台菸酒研應字第09400017 11號函檢送之化驗報告書在卷可
    稽，並有優勢公司之中華民國商標註冊證附卷足憑。綜上所
    述，被告甲○○所辯無非係事後卸飾之詞，顯不足採。本件
    事證明確，被告二人犯行均堪認定，應依法論科。
三、按刑法於94年1月7日修正、94年2月2日公布，並於95年7 月
    1日施行，而行為後法律有變更者，適用行為時之法律。但
    行為後之法律有利於行為人者，適用最有利於行為人之法律
    ，刑法第2條第1項定有明文。被告二人行為後，刑法第33條
    關於罰金數額之規定，由銀元1元以上，修正為新台幣1千元
    以上。修正後有關法定刑罰金數額之規定，並無利於修正前
    之規定，比較刑法修正前後規定結果，修正後之刑法規定未
    較修正前規定有利於被告，乃依修正前規定論處。
四、核被告所為，均係犯商標法第82條販賣仿冒商標商品罪。被
    告2人間有犯意聯絡及行為分擔，為以共同正犯。被告行為
    後刑法第28條之共犯規定固有修正，然僅限於條文用語「實
    行」變更為「實施」，並非新舊法比較之問題，附此敘明。
    爰審酌商標有辨識商品來源功用，權利人須經過相當時間並
    投入大量資金於商品行銷及品質改良，始使該商標具有代表
    一定品質效果，被告為貪圖利益，製造而使用告訴人商標圖
    樣，對商標權人潛在市場利益造成侵害非小，對消費者身體
    健康亦有危害、所販賣仿冒酒類之商品，數量及價值，被告
    丙○○負責進貨參與犯罪之程度高於被告甲○○，然被告丙
    ○○犯罪後坦承，被告甲○○矢口否認之態度等一切情狀，
    各量處如主文所示之刑。又被告行為後，刑法第41條易科罰
    金規定已修正，罰金罰鍰提高標準條例第2條業已修正刪除
    ，並均自95年7月1日生效。觀諸95年7月1日以前，易科罰金
    折算標準至多以新臺幣900元折算1日，而依新修正之刑法第
    41條，則規定易科罰金折算標準至少以新臺幣1000元折算1
    日，茲比較修正前後之易科罰金折算標準，以95年7月1日修
    正公布施行前之規定，較屬有利，並依修正前刑法第41 條
    第1項前段、修正前罰金罰鍰提高標準條例第2條均諭知易科
    罰金折算標準。仿冒商標馬諦氏威士忌36瓶，雖未扣案，惟
    無證據證明業已滅失，仍應依商標法第83條規定宣告沒收。
據上論斷，應依刑事訴訟法第299條第1項前段、商標法第82條、
第83條，刑法第2條第1項前段、第11條前段、第28條、修正前刑
法第41條第1項前段，刑法施行法第1條之1，修正前罰金罰鍰提
高標準條例第2條，現行法規所定貨幣單位折算新臺幣條例第2條
，判決如主文。
本案經檢察官侯少卿到庭執行職務
中　　華　　民　　國　　96　　年　　1　　月　　29 　　日
　　　　　　　　　刑事第十六庭  審判長法　官　蔡守訓
                                      法  官  徐千惠
                                      法  官  吳定亞
以上正本證明與原本無異。
如不服本判決，應於判決送達後10日內，向本院提出上訴狀。
　　　　　　　　　　　　　　　　書記官　高菁菁
中　　華　　民　　國　　96　　年　　1 　　月　　29　　日
附錄本案論罪科刑法條全文
商標法第82條
明知為前條商品而販賣、意圖販賣而陳列、輸出或輸入者，處一
年以下有期徒刑、拘役或科或併科新臺幣5萬元以下罰金。
